---
title: "Clustering"
format: 
  pdf:
    toc: true
    toc-title: "Tabla de Contenidos"
---

```{r}
#| label: librerias
pacman::p_load(factoextra, 
               cluster,
               hopkins,
               NbClust)
```

# Clustering

## Preparación de datos

```{r}
#| label: datos
data("USArrests")
my_data <- USArrests |> 
  na.omit() |>          # Remove missing values (NA)
  scale()                # Scale variables
```

## Medidas de distancia

```{r}
#| label: distancias
res.dist <- get_dist(USArrests, stand = TRUE, method = "pearson")
```

```{r}
#| label: fig-grafdist
#| fig-cap: Gráfico de distancias (Pearson)
fviz_dist(res.dist, 
   gradient = list(low = "#00AFBB", mid = "white", high = "#FC4E07"))
```

## Determinación de número óptimo de clusters

```{r}
#| label: fig-clusopt
#| fig-cap: Número óptimo de clusters
fviz_nbclust(my_data, kmeans, method = "gap_stat")
```

## Aplicación del método k-means

```{r}
set.seed(123)
km.res <- kmeans(my_data, 2, nstart = 25)
```

### Visualización

```{r}
#| label: fig-clusters
#| fig-cap: Clusters
fviz_cluster(km.res, data = my_data,
             ellipse.type = "convex",
             palette = "jco",
             ggtheme = theme_minimal())
```

## Aplicación del método PAM

```{r}
pam.res <- pam(my_data, 2)
```

### Visualización

```{r}
#| label: fig-clustersPAM
#| fig-cap: Clusters (método PAM)
fviz_cluster(pam.res)
```

## Clustering jerárquico

```{r}
res.hc <- USArrests |> 
  scale() |>                     # Scale the data
  dist(method = "euclidean")  |>  # Compute dissimilarity matrix
  hclust(method = "ward.D2")     # Compute hierachical clustering
```

### Visualización

```{r}
#| label: fig-dendog
#| fig-cap: Dendograma
fviz_dend(res.hc, k = 3, # Cut in 3 groups
          cex = 0.5, # label size
          k_colors = c("#2E9FDF", "#00AFBB", "#E7B800"),
          color_labels_by_k = TRUE, # color labels by groups
          rect = TRUE # Add rectangle around groups
          )
```

### Evaluación de tendencia de agrupamiento

#### Método visual

```{r}
#| label: fig-ODI
#| fig-cap: Imagen de disimilaridades
gradient.color <- list(low = "steelblue",  high = "white")

USArrests |> 
  scale() |> 
  get_clust_tendency(n = 49, gradient = gradient.color)
```

#### Estadístico de Hopkins

```{r}
set.seed(1)
hopkins_datos <- hopkins(USArrests, m = 49)
hopkins_datos
```

```{r}
hopkins.pval(hopkins_datos, n = 49)
```

### Alternativa para la obtención de número óptimo de clusters

```{r}
res.nbclust <- USArrests |> 
  scale() |> 
  NbClust(distance = "euclidean",
          min.nc = 2, max.nc = 10, 
          method = "complete", index ="all") 
```

### Estadísticas de validación de clusters

```{r}
set.seed(123)
# Enhanced hierarchical clustering, cut in 3 groups
res.hc <- USArrests |> 
  scale() |> 
  eclust("hclust", k = 2, graph = FALSE)

# Visualize with factoextra
fviz_dend(res.hc, palette = "jco",
          rect = TRUE, show_labels = FALSE)
```

```{r}
fviz_silhouette(res.hc)
```

```{r}
sil <- res.hc$silinfo$widths[, 1:3]
neg_sil_index <- which(sil[, 'sil_width'] < 0)
sil[neg_sil_index, , drop = FALSE]
```

