---
title: "Regresión Lineal - Introducción"
author: Angelica Zambrano
format: 
  pdf:
    toc: true
    toc-title: "Tabla de Contenidos"
    toc-depth: 3
    lot: true
    lof: true
execute: 
  echo: true
  warning: false
  error: false
  message: false
crossref: 
  lot-title: "Indice de tablas"
  tbl-title: "Tabla"
  lof-title: "Indice de figuras"
  fig-title: "Figura"
knitr: 
  opts_chunk: 
    fig.path: "figuras/"
---

## Lectura de datos

```{r}
#| label: librerias
#| echo: false
pacman::p_load(psych, 
               inspectdf,
               janitor,
               tidyverse, 
               equatiomatic)
```

```{r}
#| label: datos
datos <- airquality
```

## Análisis exploratorio de datos

```{r}
#| label: aed
summary(datos[1:4])
```

## Preparación de datos

```{r}
#| label: preparacion
datos_sinNA <- datos |> 
  drop_na()
```

```{r}
#| label: fig-grafasoc
#| fig-cap: "Variables de conjunto de datos airquality"
pairs.panels(datos_sinNA, main="")
```

```{r}
#| label: correl
cor.test(datos_sinNA$Ozone, datos_sinNA$Temp)
```

## Regresión Lineal

```{r}
#| label: modelo
modelo_ozono <- lm(Ozone ~ Temp, data = datos_sinNA)
modelo_ozono
```

```{r}
#| label: resumenmodelo
summary(modelo_ozono)
```

## Cáculo de los coeficientes de Regresión 

```{r}
#| label: coeficientes
datos_sinNA<- datos_sinNA |> 
  mutate(xi_xm=Temp - mean(Temp), yi_ym= Ozone-mean(Ozone), num=xi_xm*yi_ym, xi_xm_2= (xi_xm^2))

beta1<- sum(datos_sinNA$num)/sum(datos_sinNA$xi_xm_2)
beta0<- mean(datos_sinNA$Ozone)-beta1*mean(datos_sinNA$Temp)
```

### Ecuación de Regresión 

```{r}
#| label: ecuacion_regresion
#equatiomatic::extract_eq(modelo_ozono, use_coefs = TRUE)

```



$$
\operatorname{Ozone} = \alpha + \beta_{1}(\operatorname{Temp}) + \epsilon
$$

$$
\operatorname{\widehat{Ozone}} = -147.65 + 2.44(\operatorname{Temp})
$$
```{r}
residuales <- modelo_ozono$residuals 
modelo_ozono |> 
  pluck("residuals")
```
## Prediccón del modelo 

La predicción de los datos observados en base al modelo ajustado mediante el uso de la función `predict`

```{r}
#| label: prediccion
datos_sinNA <- datos_sinNA |> 
  mutate(prediction= predict(modelo_ozono), 
         residuales=Ozone-prediction)
```

```{r}
#| label: fig-predict
#| fig-cap: "Gráfico comparativo de los valores medidos vrs los valores pronosticados"

ggplot(datos_sinNA, aes(x=prediction, y=Ozone))+
  geom_point()+
  geom_abline(color="blue")


```
## Estimación 

Relizamos una estimación con los nuevos valores de Temperatura

```{r}
#| label: prednueva

datos_oz_nuevos<- data.frame((Temp=c(65,70,74)))
datos_oz_nv_pred<- predict(modelo_ozono, datos_oz_nuevos)
datos_oz_nv_pred

```

# Verificación de los supuestos de regresión lineal

### Normalidad

```{r}
#| label: normalidad

library(nortest)

prue_norm<- lillie.test(modelo_ozono$residuals)
prue_norm
```
Los residuos no son normales 

## Homocedasticidad 

Usamos el Test de Puntajes de Breush-Pagan
```{r}
#| label: homocedasticidad
library(car)
ncvTest(modelo_ozono)

```

## Independencia de los residuos

```{r}
#| label: independencia

DW<- durbinWatsonTest(modelo_ozono)

DW

```


## Conclusiones
El modelo logra una buena aproximación, pero no cumple estrictamente con todos los supuestos estadísticos (normalidad de residuos).

