---
title: “Taller_2 Regresión Logística”
author: “ML1”
format: 
  pdf:
    include-in-header: 
      - header.tex
    include-before-body: 
      - before-body.tex
    toc: true
    toc-title: "Tabla de contenidos"
    toc-depth: 3
    lot: true
    lof: true
execute: 
  echo: true
  warning: false
  error: false
  message: false
crossref: 
  lot-title: "Indice de tablas"
  tbl-title: "Tabla"
  lof-title: "Indice de figuras"
  fig-title: "Figura"
knitr:
  opts_chunk: 
    fig.path: "fig/"
bibliography: biblio1.bib
csl: apa.csl
---


## Cargar librerías 

```{r}
pacman::p_load(tidyverse, tidymodels, janitor, broom, kableExtra, GGally, performance, gtsummary, inspectdf, rio, Epi, sjplot )

```
### Datos

```{r}
datos<- read.csv(file = "empleados.csv")
```


# Análisis Exploratorio de datos (EDA)

Vamos a usar la librería **inspectdf**

```{r}
catalog_var<- inspect_types(datos)

inspect_num(datos)
valor_cat<- inspect_cat(datos)
show_plot(inspect_num(datos))
```
```{r}
datos$left_company_num <- ifelse(datos$left_company == "Yes", 1, 0)
View(datos)

datos_numericos <- select_if(datos, is.numeric)

matriz_cor <- cor(datos_numericos, use = "complete.obs")


matriz_cor

```


```{r}
correlaciones<- inspect_cor(datos[,c(4,5,7,8,9,13)])
correlaciones

```

```{r}
show_plot(valor_cat)
```

## Cambio de nievel de referencia para las variables explicativas y categóricas 

```{r}
class(datos$marital_status)
datos$marital_status<- as.factor(datos$marital_status)
levels(datos$marital_status)
datos$marital_status<- relevel(datos$marital_status, ref = "Single")
 levels(datos$marital_status)

```

## Regresión Logística 

La variable a predecir  es `left_company` (dejar la compañía)

### Particionamiento 

```{r}
datos$left_company<- as.factor(datos$left_company)
datos$left_company <- relevel(datos$left_company, ref = "Yes")
class(datos$left_company)
str(datos$left_company)

set.seed(12345)

conf_part<- initial_split(datos, prop = 0.8, strata = left_company)
datos_train<- training(conf_part)
datos_test<- testing(conf_part)
```


## Creación de la receta 

```{r}
receta_reglog<- recipe(left_company~.,data=datos_train) |> 
   step_dummy(all_nominal_predictors()) 

receta2 <- recipe(left_company ~ weekly_hours + yrs_at_company + yrs_since_promotion + 
                    performance_rating + department, 
                  data = datos) |>
  step_dummy(all_nominal_predictors()) |>
  prep()


```

## Especificación genérica del modelo 

```{r}
modelo_reg_log<- logistic_reg() |> 
  set_engine("glm") |> 
  set_mode("classification")
```

### Creación de Flujo de Trabajo 

```{r}
flujo_trabajo<- workflow() |> 
  add_recipe(receta_reglog) |> 
  add_model(modelo_reg_log)

flujo_trabajo
```
## Ajuste del Modelo 

```{r}

ajuste_reg_log<- fit(flujo_trabajo, data = datos_train)
ajuste_reg_log


```
## Explorar el modelo 

```{r}

ajuste_reg_log |> 
  pluck("fit",2,4) |> 
  summary()

```
## Evaluación del Modelo 

### Estimación o predicción de la partición de test

```{r}
pred<- augment(ajuste_reg_log, datos_test)
pred
```


### Matriz de confusión 

```{r}

conf_mat(pred, truth = left_company, estimate = .pred_class) |> 
  autoplot(type="heatmap")

```


### Métricas

```{r}

metricas_rlog<- pred |> 
  metrics(truth = left_company, estimate = .pred_class)

metricas_rlog

library(caret)
rmetrics<- xtabs(data=pred,~.pred_class+left_company)

confusionMatrix(rmetrics)
```
### ROC

```{r}

autoplot(roc_curve(pred, left_company, .pred_Yes))

```

### Otra forma de métricas

```{r}
library(epiR)
summary(epi.tests(rmetrics))

```
### Maximización de Youden

```{r}
library(cutpointr)
my<- cutpointr(
  data = pred,
  x    = .pred_Yes,
  class=left_company,
  method=maximize_metric,
  metric=youden,
  boot_runs=100
    )
 my |> t()
 my |> plot_metric()
 
plot_roc(my)

```


### Curva ROC

```{r}
library(Epi)
Epi::ROC(form = left_company ~ weekly_hours + yrs_at_company + 
         yrs_since_promotion + department + performance_rating,
         data = datos_test, 
         plot = "ROC", grid = FALSE, cuts = c(.2, .9))




```
## CONCLUSIONES

Se va a predecir qué empleados van a dejar la empresa

La exactitud fue de 95.6%,  acertó en la mayoría de los casos. 
La sensibilidad fue de 87.5%, acertó empleados que realmente si se fueron. 
La especificidad fue de 97.2%, lo que indica que también reconoció bien a los que se quedaron y no se fueron.
Kappa es de  0.84 es decir  lo real  y la prediccion si concuerda
Curva ROC es de 0.99  con un área bajo la curva alta
Las variables más importantes que influyen en la decisión de renunciar fueron las horas trabajadas, los años en la empresa y las evaluaciones de desempeño
